臺灣臺北地方法院刑事判決　　　　　　　　　　　　　九十一年度交易字第七九號
　　公　訴　人　臺灣臺北地方法院檢察署檢察官
　　被　　　告　甲○○　男　三.
右列被告因公共危險等案件，經檢察官提起公訴（九十一年度偵字第三二四號），本
院判決如左：
    主  文
甲○○服用酒類，不能安全駕駛動力交通工具而駕駛，處有期徒刑參月，如易科罰金
以佰元折算壹日；又行使偽造私文書，足以生損害於公眾及他人，處有期徒刑肆月
，如易科罰金以佰元折算壹日，如附表所示偽造之署押均沒收。應執行有期徒刑陸
月，如易科罰金以佰元折算壹日，如附表所示偽造之署押均沒收。
    事  實
一、甲○○前因其於民國九十年五月五月十九日所犯之醉態駕駛罪，遭台北市政府警
    察局中山分局報請台灣台北地方法院檢察署檢察官偵查中（嗣經台灣台北地方法
    院檢察署檢察官於九十年七月三十一日聲請簡易判決處刑，本院台北簡易庭則以
    九十年度北交簡字第三０九八號於九十年八月三十一日判處甲○○罰金二萬一千
    元確定），猶不知悔改，自九十年七月二日夜間十一時起至翌日凌晨一時止，於
    台北市○○○路○段之某處路邊攤飲用啤酒，已達不能安全駕駛動力交通工具之
    程度後，竟仍駕駛車牌號碼ＣＧ－五一六六號自用小客車，沿台北市○○○路，
    自北向南行駛，於同月三日凌晨二時三十六分許，途經台北市中山區○○○路與
    興安街口時，遭員警攔檢查獲，經對甲○○施以檢測，測得其呼氣酒精濃度高達
    每公升零點六五毫克。詎甲○○為圖卸責，竟於員警詢問時，冒用「羅春榮」之
    姓名、年籍接受詢問，並基於偽造文書之單一犯意，接續：(一)在酒精濃度測試單
    上受測人欄內偽造羅春榮署押二枚（含簽名一枚、指印一枚）；(二)在台北市政府
    警察局交通警察大隊通知（通知聯）共二聯上偽造羅春榮署押四枚（各聯含簽名
    一枚、指印一枚）；(三)在酒後駕車違反刑法第一百八十五條之三詢問筆錄上偽造
    羅春榮署押八枚（含簽名二枚、指印六枚）；(四)在台北市政府警察局舉發違反道
    路交通管理事件通知單第二聯（移送聯）上偽造羅春榮簽名署押一枚；且因複寫
    緣故，以致該通知單第三聯（迴覆聯）及第四聯（存根聯）在與第二聯之相同位
    置，因複寫而再偽造羅春榮簽名署押各一枚；(五)在台北市政府警察局交通警察大
    隊中山分局告知書上偽造羅春榮署押二枚（含簽名一枚、指印一枚）；(六)在夜間
    訊問同意書上偽造之羅春榮署押二枚（含簽名一枚、指印一枚）；(七)在口卡單上
    偽造羅春榮署押二枚（含簽名一枚、指印一枚），並將前述文書中，由其所偽造
    之台北市政府警察局交通警察大隊通知（通知聯）、台北市政府警察局舉發違反
    道路交通管理事件通知單、台北市政府警察局交通警察大隊中山分局告知書、夜
    間訊問同意書等私文書，持以行使而交還予台北市政府警察局交通警察大隊中山
    分局警察，均致生損害於羅春榮、警察調查犯罪行為人之真實性、交通監理機關
    裁罰交通違規案件駕駛人之真實性。
二、案經台灣台北地方法院檢察署檢察官自動檢舉偵查起訴。
    理  由
一、右開被告甲○○所犯醉態駕駛罪部分，業據其坦承不諱，並有酒精濃度測試單、
    刑法第一百八十五條之三案件測試觀察紀錄表在卷可稽。按刑法第一百八十五條
    之三所規定服用酒類，不能安全駕駛動力交通工具而駕駛者，應負刑事責任，揆
    其立法目的本在藉抽象危險犯之犯罪構成要件，以嚇阻酒後駕車者對道路交通安
    全之危害。而所謂不能安全駕駛之認定，並無一定之數值可供界定，而係由法院
    以一般社會通念之客觀標準，足生公共危險時即足。經查，目前行政機關所取締
    酒後駕車之參考標準，係依法務部於八十八年五月十日邀集司法院刑事廳、交通
    部、行政院衛生署、內政部警政署及中央警察大學等機關開會，所為凡呼氣酒精
    濃度逾每公升含０．五五毫克時，即屬不能安全駕駛之決議，上開會議決議本身
    固僅屬檢警取締酒後駕車之參考，尚無拘束法院之效力，惟以上開會議決議所採
    之標準，係參考美國、德國及日本等國家所進行之酒精濃度與精神狀態之測試實
    驗，亦即，各項實驗均發現凡呼氣中酒精濃度達每公升０．五五毫克時，就人之
    生理方面，已產生視覺反應遲鈍、影像不能集中、同時不能看清前方路況及車旁
    照後鏡等狀況，及駕駛能力已受有影響、肇事率已為一般正常人之十倍之事實，
    則以呼氣中酒精濃度逾每公升０．五五毫克作為判定駕駛人能否安全駕駛之標準
    ，係有科學上之證明，而得為本院判斷之依據；次查，行為人飲酒後如其呼氣酒
    精濃度達於每公升０．五毫克時，即有反應較慢、感覺減低並影響駕駛中度之中
    毒症狀，此有行政院國軍退除役官兵輔導委員會台北榮民總醫院八十八年八月五
    日（八八）北總內字第二六八六八號函一紙附本院卷可稽，且行為人飲酒後其呼
    氣中酒精濃度如已達於每公升０．五五毫克，其肇事率為一般未飲酒者之十倍，
    此亦有中央警察大學交通學系暨交通管理研究所教授蔡志中之研究報告一紙附本
    院卷可憑，故被告經警測試其呼氣酒精成份為每公升０．六五毫克，依照前述說
    明，當已達到服用酒類後不能安全駕駛動力交通工具之狀態，則本件被告服用酒
    類，不能安全駕駛動力交通工具而駕駛之犯行部分，已足認定。另就被告冒用羅
    春榮名義偽造羅春榮之署押（包括簽名及指印）於右開事實欄內所述文書、及被
    告將其所偽造之台北市政府警察局交通警察大隊通知（通知聯）、台北市政府警
    察局舉發違反道路交通管理事件通知單、台北市政府警察局交通警察大隊中山分
    局告知書、夜間訊問同意書等私文書，持以行使而交還予台北市政府警察局交通
    警察大隊中山分局警察之事實，亦業據被告自白不諱，核與證人即查獲被告醉態
    駕駛犯行之警員吳坤芳之證詞相符，並有內政部警政署刑事警察局指紋鑑定書、
    台北市政府警察局交通警察大隊北市警交大三字第０９１６７７３８２００號函
    、及酒精濃度測試單、台北市政府警察局交通警察大隊通知（通知聯）、酒後駕
    車違反刑法第一百八十五條之三詢問筆錄、台北市政府警察局舉發違反道路交通
    管理事件通知單、台北市政府警察局交通警察大隊中山分局告知書、夜間訊問同
    意書、口卡單等文書上被告所偽造之羅春榮簽名、同為代表羅春榮之指印在卷可
    稽，被告既非羅春榮本人，則被告前述行為，自足生損害於羅春榮、損害警察機
    關偵查犯罪行為人、及損害交通監理機關裁罰違規駕駛人之正確性，是被告此部
    分偽造文書之犯罪事證亦屬明確，亦堪認定。
二、核被告所為，係犯刑法第一百八十五條之三醉態駕駛罪。次按「刑法上之連續犯
    ，係指有數個獨立之犯罪行為，基於一個概括的犯意，反覆為之，而觸犯同一性
    質之數罪名者而言，如果該項犯罪，係由行為人以單一行為接續進行，縱令在犯
    罪完畢以前，其各個舉動，已與該罪之構成要件完全相符，但在行為人主觀上對
    於各個舉動，不過為其犯罪行為之一部分者，當然成立一罪，不能以連續犯論。
    」最高法院二十八年上字第三四二九號判例著有明文，而本件被告於如附表所示
    文書上數次偽造羅春榮署押之行為，既屬被告主觀上冒名應訊行為之各個舉動，
    則揆諸前揭判例，即應論以接續一罪；又被告以羅春榮名義收受前述台北市政府
    警察局交通警察大隊通知（通知聯）、台北市政府警察局舉發違反道路交通管理
    事件通知單、台北市政府警察局交通警察大隊中山分局告知書、夜間訊問同意書
    後，於上偽造羅春榮之署押，乃表示收受、知悉、同意前揭文書所載內容之意思
    ，而有收據、受領通知、表示同意之性質，自屬偽造私文書，其進而持以行使而
    交還予台北市政府警察局交通警察大隊中山分局警察，已本於該文書之內容而有
    所主張，而屬行使偽造私文書；而被告於如附表所示文書上偽造署押之行為，係
    其偽造私文書之階段行為，已為偽造私文書之行為所吸收，不另論罪，另被告偽
    造私文書之低度行為為其行使之高度行為所吸收，亦不另論罪，是核被告所為，
    係犯刑法第二百十六條、第二百十條之行使偽造私文書罪。又起訴書雖僅載被告
    於台北市政府警察局信義分局通知（通知聯）、酒後駕車違反刑法第一百八十五
    條之三詢問筆錄、酒精濃度測試單、台北市政府警察局交通警察大隊中山分局告
    知書上偽造署押之行為，而未包括被告在如附表所示其他文書上偽造署押之行為
    ，然犯罪事實欄所列之偽造署押行為既均為偽造私文書之階段行為，偽造私文書
    復為行使偽造私文書之低度行為，而為一罪關係，則依刑事訴訟法第二百六十七
    條之規定，本院自得就犯罪事實欄所列之被告犯行均予審理、判決，在此敘明。
    被告所犯醉態駕駛罪與行使偽造私文書罪間，犯意個別、行為互殊，應分論併罰
    。爰審酌被告智識程度、犯罪所生危險、呼氣中酒精濃度、犯後尚能坦承犯行、
    及其前於民國九十年五月五月十九日因犯醉態駕駛罪，遭台北市政府警察局中山
    分局報請台灣台北地方法院檢察署檢察官偵查中，仍不知悔改再犯本罪等情，分
    別量處如主文所示之刑，並分別諭知易科罰金之折算標準，被告所偽造如附表所
    示之署押，則均依刑法第二百十九條之規定沒收之；再依刑法第五十一條第五款
    規定合併定其應執行之刑、諭知易科罰金之折算標準、及沒收被告所偽造如附表
    所示之署押。
據上論斷，應依刑事訴訟法第二百九十九條第一項前段，刑法第一百八十五條之三、
第二百十六條、第二百十條、第四十一條第一項前段、第五十一條第五款、第二百十
九條，罰金罰鍰提高標準條例第二條，判決如主文。
本案經檢察官楊朝森到庭執行職務
中      華      民      國    九十一    年     十二     月     十三     日
                                      臺灣臺北地方法院交通法庭
                                          法  官  林鴻達
右正本證明與原本無異。
如不服本判決應於送達後十日內向本院提出上訴狀。
                                          書記官  石幸代
中      華      民      國    九十一    年     十二     月     十三     日
附錄本案論罪科刑法條全文：
刑法第一百八十五條之三
服用毒品、麻醉藥品、酒類或其他相類之物，不能安全駕駛動力交通工具而駕駛者，
處一年以下有期徒刑、拘役或三萬元以下罰金。
刑法第二百十六條
行使第二百十條至第二百十五條之文書者，依偽造、變造文書或登載不實事項或使登
載不實事項之規定處斷。
刑法第二百十條
偽造、變造私文書，足以生損害於公眾或他人者，處五年以下有期徒刑。
附表：
一、台灣台北地方法院檢察署九十年度偵字第一六七七七號卷第七頁正面酒精濃度測
    試單上受測人欄內偽造之羅春榮署押二枚（簽名一枚、指印一枚，正本未扣案）
    。
二、台灣台北地方法院檢察署九十年度偵字第一六七七七號卷第十頁及第六頁正面台
    北市政府警察局交通警察大隊通知（通知聯）上偽造之羅春榮署押四枚（各有簽
    名一枚、指印一枚）。
三、台灣台北地方法院檢察署九十年度偵字第一六七七七號卷第五頁正反面酒後駕車
    違反刑法第一百八十五條之三詢問筆錄上偽造之羅春榮署押八枚（簽名二枚、指
    印六枚，正本未扣案）。
四、台灣台北地方法院檢察署九十年度偵字第一六七七七號卷第七頁正面台北市政府
    警察局舉發違反道路交通管理事件通知單第二聯（移送聯）上偽造之羅春榮簽名
    署押一枚；且因複寫緣故，以致該通知單第三聯（迴覆聯）及第四聯（存根聯）
    在與第二聯之相同位置，因複寫而再偽造羅春榮之簽名署押各一枚（第二聯、第
    三聯、第四聯正本未扣案）。
五、台灣台北地方法院檢察署九十年度偵字第一六七七七號卷第十一頁正面台北市政
    府警察局交通警察大隊中山分局告知書上偽造之羅春榮署押二枚（簽名一枚、指
    印一枚）。
六、台灣台北地方法院檢察署九十年度偵字第一六七七七號卷第十二頁正面夜間訊問
    同意書上偽造之羅春榮署押二枚（簽名一枚、指印一枚）。
七、台灣台北地方法院檢察署九十年度偵字第一六七七七號卷第十三頁背面口卡單上
    偽造之羅春榮署押二枚（簽名一枚、指印一枚，正本未扣案）。
